臺灣台北地方法院民事判決　九十一年簡上字第三六二號
　　上　訴　人　甲○○
　　訴訟代理人　乙○○○
　　被　上訴人　丙○○
右當事人間請求損害賠償事件，上訴人對於中華民國九十一年四月四日本院新店簡易
庭九十一年度店簡字第一００號第一審判決提起上訴，本院判決如左：
    主  文
上訴駁回。
第二審訴訟費用由上訴人負擔。
    事  實
甲、上訴人方面：
一、聲明：
（一）原判決不利上訴人之部分廢棄。
（二）右廢棄部分，被上訴人於第一審之訴駁回。
二、陳述：除與原審判決書所載者相同茲予引用外，補稱：
（一）原審法院判決上訴人應賠償被上訴人新臺幣（下同）四萬元，其理由係認為上
      訴人於其狗隻咬傷被上訴人後，仍未能主動賠償被上訴人醫藥費損失，然此點
      並非事實。上訴人於事後即與被上訴人洽商賠償醫藥費事宜，卻遭被上訴人悍
      然拒絕，且嗣後檢察官所安排之調解，上訴人均準時出席，反而係被上訴人多
      次故意缺席，此皆有紀錄可稽。
（二）另原審判決亦認為上訴人於事後並未妥善處理狗隻問題。惟關於處理狗隻一事
      ，上訴人於系爭意外發生後，即配合臺北市政府之動物保護人員與民間動物保
      護團體之協助處置，將收容之犬隻數量降至二、三隻，此處置過程皆有相關往
      來文書可稽，上訴人並一直努力保持居家環境整潔，此皆足證上訴人有誠意解
      決狗隻問題。
（三）被上訴人之傷勢極輕微，不日即痊癒且行動自如。上訴人年紀已大，亦無恆產
      ，四萬元對上訴人實係極大負擔，相較於上訴人所受輕微皮肉之傷，顯然並不
      公平。被上訴人稱上訴人以駕駛計程車為業，並有公寓出租他人云云，均未舉
      證以實其說，不足採信。
三、證據：援用原審之立證方法，補提上訴人居家環境及所飼養犬隻照片七幀、文山
    區調解委員會調解書影本三紙為證。
乙、被上訴人方面：
一、聲明：上訴駁回。
二、陳述：除與原審判決書所載者相同茲予引用外，補稱：
（一）被上訴人曾多方努力協調，皆遭上訴人悍然拒絕，上訴人並無任何誠意想要道
      歉與處理狗群傷人之事。
（二）上訴人家中至今仍豢養六隻大型犬隻，上訴人仍放縱犬隻在居住之之公寓樓梯
      間任意奔跑，狗毛四處掉落，狗臭味四溢，並非如其所稱有配合動物保護人員
      處理狗群。
（三）上訴人目前依然駕駛計程車為業，且除自住之房子外，另有一幢公寓出租而有
      租金收入，並定時領取國軍退除役官兵輔導委員會所發放之終身俸，並非無收
      入、無恆產，況飼養狗隻之費用亦非一般民眾所堪負擔，反觀被上訴人因系爭
      事故之發生，致謀生方式及生活模式皆受到影響，尚須經常清理髒亂之居住環
      境以免家中幼兒感染病菌。此外，因系爭狗咬傷人之事故，被上訴人全家人進
      出家門均擔心遭受犬隻攻擊，而被上訴人因系爭事故留下之傷疤仍清晰可見，
      是被上訴人所受之痛苦，本非四萬元所能彌補，可見上訴人之上訴顯屬無理。
三、證據：援用原審之立證方法，補提兩造均到場之調解不成立證明書一件為證。
丙、本院依職權調閱本院九十年度簡字第三二九七號刑事案卷。
    理  由
一、被上訴人起訴主張：上訴人於其住處飼養狗群，卻疏未注意對該狗群為適當之防
    護以避免狗隻傷人，嗣於民國（下同）八十九年十一月十三日上訴人在其住處附
    近溜狗時，其所飼養之狗群突然衝向騎乘自行車並載幼子返家之被上訴人，並咬
    傷被上訴人之右小腿，致被上訴人受有右小肢撕裂傷之傷害。系爭事故發生後，
    被上訴人因身體受傷感到痛若，精神上亦受有極大驚嚇，爰依侵權行為之法律關
    係訴請上訴人賠償二十萬元；惟上訴人至今仍無誠意道歉，亦未妥善處置狗隻及
    附近環境衛生，上訴人現以駕駛計程車為業，復有房屋租金收入及國軍退休俸，
    原審核定之四萬元賠償已屬過低，詎上訴人猶提起上訴，足見其上訴顯屬無理等
    語。
二、上訴人則以：被上訴人雖遭上訴人所豢養之流浪狗咬傷，惟被上訴人傷勢極輕微
    ，所造成之損害僅醫藥費，所謂精神上之痛苦而請求慰撫金係徒託空言。原審判
    決以上訴人於系爭事故發生後仍未能主動賠償被上訴人醫藥費損失及妥善處理狗
    隻問題，而命上訴人賠償四萬元，此與實情不符，且上訴人除領有國軍退休俸外
    ，並無其他收入及恆產，相較於被上訴人所受之輕微傷害，原判決命上訴人給付
    四萬元之賠償，顯失公平等語，資為抗辯。
三、按動物加損害於他人者，由其占有人負損害賠償責任；不法侵害他人之身體、健
    康者，被害人雖非財產上之損害，亦得請求賠償相當金額，民法第一百九十條第
    一項前段、第一百九十五條第一項分別定有明文。經查，被上訴人主張其於八十
    九年十一月十三日於住處附近遭上訴人飼養之狗隻咬傷之事實，業據被上訴人提
    出本院九十年度簡字第三二九七號刑事簡易判決書一件、木新診所診斷證明書一
    紙為證，並為上訴人所不爭執，且上訴人過失傷害之犯行，亦經本院刑事庭判處
    罰金五千元在案，此經本院借調上開刑事案卷查明屬實，是被上訴人前揭主張自
    堪信為真實。承前所述，上訴人因疏未注意為適當之防護，致其所飼養之狗隻咬
    傷被上訴人，則上訴人顯有過失甚明，參諸前揭條文之說明，上訴人自應負侵權
    行為損害賠償責任。又上訴人豢養之狗隻咬傷被上訴人，係不法侵害被上訴人之
    身體、健康等人格權，被上訴人依法亦得請求非財產上損害賠償。
四、再按人格權受侵害者，雖非財產上之損害，亦得請求賠償相當之金額，民法第一
    百九十五條固定有明文，惟是否相當，應以加害行為之加害程度及被害人所受痛
    苦，斟酌加害人及被害人之身分、經濟地位等各種情形定之（最高法院四十七年
    台上字第一二二一號、五十一年台上字第二二三號判例意旨可資參照）。查被上
    訴人遭上訴人飼養之狗隻咬傷右小腿，致受有右小肢撕裂傷，被上訴人因此支付
    之醫藥費用，係屬財產上之損失，然除此以外，被上訴人於自家住處附近遭受突
    如其來之狗隻襲擊咬傷，其心理亦遭逢相當程度之驚恐及害怕，致其有全家出入
    家門時均須戒慎恐懼以避免再遭狗隻襲擊之疑慮，是被上訴人自受有精神上之痛
    苦，此部份即屬非財產上之損害。本院審酌上訴人於二十一年五月一日生，初中
    畢業，目前與其妻同住，沒有工作，每月領有退休俸，上訴人雖已退休，但仍有
    資力豢養狗群；被上訴人四十七年七月一日生，大學畢業，目前住於其所有之房
    屋，工作為特別看護，其夫為中度殘障，有三個小孩待扶養；上訴人於系爭事故
    發生後並未即時向被上訴人道歉賠償（詳見九十一年度店簡字第一００號卷宗第
    十九頁）；及被上訴人因系爭事故所受之身體創傷及心理恐懼等情，認被上訴人
    請求非財產上損害十萬元顯屬過高，以四萬元方屬允當，於此數額範圍內之請求
    為有理由，應予准許，逾此部分之請求為無理由，應予駁回。
五、上訴人雖另謂原審判決以上訴人於系爭事故發生後仍未能主動賠償被上訴人醫藥
    費損失及妥善處理狗隻問題，而命上訴人賠償四萬元，此與實情不符，被上訴人
    傷勢輕微，四萬元之賠償顯失公平云云。惟查，上訴人迄今確未對被上訴人為任
    何賠償一情，業據被上訴人陳明甚詳，亦經上訴人於原審自認在卷（詳見前揭九
    十一年度店簡字第一００號卷宗第十九頁），而上訴人所提出之七幀關於上訴人
    居家環境及所飼養犬隻之照片係九十一年七月八日所拍攝，尚不足以證明系爭事
    故發生後上訴人即迅速妥善處理狗隻之領養安置問題，且縱然上訴人目前確實已
    妥善安置狗隻並維護居家清潔，亦無解於其因本件侵權行為所應負之非財產上損
    害賠償責任。且承前所述，經本院審酌兩造之身分、地位、加害人之加害程度及
    被害人所受之精神痛苦等情，業已核定被上訴人得請求之非財產上損害數額以四
    萬元為妥適，是原審所核定之數額並無不當，從而上訴意旨指摘原判決不當，求
    予廢棄改判，為無理由，應予駁回。
六、據上論結，本件上訴為無理由，依民事訴訟法第第四百三十六條之一第三項、第
    四百四十九條第一項、第七十八條，判決如主文。
中　　　華　　　民　　　國　　九十一　　年　　 十二　　 月　　 十二　　 日
                                    民事第六庭審判長法官　 林惠瑜
                                                    法官   詹駿鴻
                                                    法官   黃蓓蓓
右為正本係照原本作成。
本判決不得上訴。
中　　　華　　　民　　　國　　九十一　　年　　 十二　　 月　　 十三　　 日
　　　　　　　　　　　　　　　　　　　　　　　法院書記官　柯金珠　柯金珠
